【裁判字號】    97,簡上,15
【裁判日期】    970328
【裁判案由】    偽造文書
【裁判全文】
臺灣臺北地方法院刑事判決              97年度簡上字第15號
上  訴  人
即  被  告  乙○○
                      號3樓
上列被告因偽造文書案件，不服本院中華民國96年12月7 日96年
度簡字第3888號第一審判決（聲請簡易判決處刑案號：臺灣臺北
地方法院檢察署96年度偵字22957 號），提起上訴，本院管轄之
第二審合議庭判決如下：
    主  文
原判決撤銷。
乙○○行使偽造私文書，足以生損害於公眾及他人，處有期徒刑
貳月，如易科罰金，以新臺幣壹仟元折算壹日。如附表所示偽造
之謝明憲署押共貳枚均沒收。
    事  實
一、乙○○前因違反毒品危害防制條例案件，經臺灣高等法院以
    91年度訴字第97號判處有期徒刑3 年7 月確定，於民國94年
    6 月14日入監執行後，於96年7 月17日縮短刑期假釋出監並
    交付保護管束，應於97年11月30日保護管束期滿（尚不構成
    累犯）。其因無駕駛執照，前於96年10月22日在臺北市大安
    區○○○路○段175 巷37弄2 號3 樓住處，趁其雙胞胎之弟
    謝明憲前往大陸地區工作之機會，取走其駕駛執照。而於假
    釋期間之96年10月28日凌晨0 時40分許，在臺北市○○區○
    ○路（萬芳捷運站對面）因闖紅燈為警攔檢，為脫免所涉違
    規責任，乃向警員出示其弟謝明憲之駕駛執照，因員警同時
    查獲另一名乘客魏仲騏身上帶有愷他命毒品，遂將乙○○與
    魏仲騏一起帶回臺北市政府警察局文山一分局萬芳派出所。
    乙○○在上開派出所內，乃基於行使偽造私文書之犯意，於
    警員製發臺北市政府警察局ＡＥＶ986890號舉發違反道路交
    通管理事件通知單（一式三聯）時，在上開移送聯之收受通
    知聯者簽章欄內偽簽「謝明憲」之署押2 枚（含一式複寫於
    存查聯上，通知聯上則無署押），表示上開違規通知單其已
    收受，並交予取締之警員收執而行使之，足以生損害於警察
    機關對於道路交通管理之正確性及謝明憲本人。嗣於員警將
    對乙○○製作筆錄之際，於犯罪被發覺前，乙○○即主動向
    警員表示其並非謝明憲本人而自首，並願接受裁判。
二、案經臺北市政府警察局文山第一分局報請臺灣臺北地方法院
    檢察署檢察官偵查後聲請簡易判決處刑。
    理  由
一、本件上訴人即被告乙○○對於以下本院作為判斷依據各項供
    述證據資料，並不爭執其證據能力，本院審酌該等供述證據
    作成時之情況，並無不宜作為證據之情事，依刑事訴訟法第
    159 條之5 第2 項之規定，自得作為證據，合先敘明。
二、上揭犯罪事實，業據被告乙○○於本院審理中坦承不諱，並
    經證人甲○○警員於本院審理中到庭證述屬實，復有臺北市
    政府警察局ＡＥＶ986890號舉發違反道路交通管理事件通知
    單（移送聯、通知聯）及採證照片在卷可稽，足徵被告任意
    性自白與事實相符，應堪採信。本案事證明確，被告行使偽
    造私文書犯行，洵堪認定，應予依法論科。
三、按在舉發違反道路交通管理事件通知單「收受通知聯者簽章
    」欄內偽簽他人姓名，自不待依據習慣或特約，單從形式上
    觀察，即足以知悉係表示由他人名義出具領收通知聯之證明
    ，此與事先在印妥內容之收據上偽簽他人姓名之情形，無分
    軒輊，當然屬於刑法第210 條所稱之私文書（最高法院83年
    臺上字第6631號判例意旨參照）。核被告所為，係犯刑法第
    216 條、第210 條之行使偽造私文書罪。被告偽造署押係偽
    造私文書之部分行為；又被告偽造後復持以行使，其偽造私
    文書之低度行為已為行使之高度行為所吸收，均不另論罪。
    另被告於其犯行尚未為有偵查犯罪職權之警員發覺前，即在
    臺北市政府警察局文山一分局萬芳派出所內，主動向警員表
    示其並非謝明憲本人，而自首其偽造私文書犯行，除據被告
    供明在卷外，並經證人甲○○警員到庭證述明確，是被告對
    於未發覺之罪自首而接受裁判，符合自首要件，爰依刑法第
    62條前段規定減輕其刑。
四、原審以被告犯罪事證明確，並依刑事訴訟法第449 條第1 項
    前段、第3 項、第450 條第1 項，刑法第216 條、第210 條
    、第41條第1 項前段規定，判處被告有期徒刑3 月，併諭知
    易科罰金之折算標準，固非無見。惟查，本件被告所為符合
    自首之要件，已如前述，原審未審酌及此，自有未當，應由
    本院予以撤銷改判。爰審酌被告為免遭警員發覺無照駕駛之
    犯罪動機，其為圖逃避行政處罰，心存僥倖，冒用其弟之名
    義接受舉發，危及警察機關對於交通管理處罰之正確性，並
    使其弟謝明憲有受裁罰之虞，惟念及其犯後已坦供犯行，並
    主動向警察機關自首接受裁判，應有悔改之意，兼衡其前科
    素行、智識程度、生活狀況等一切情狀，另量處如主文第2
    項所示之刑，並諭知易科罰金之折算標準。又如附表所示偽
    造之「謝明憲」署押共2 枚，不問屬於犯人與否，應依刑法
    第219 條之規定宣告沒收。
據上論斷，應依刑事訴訟法第455 條之1 第1 項、第3 項、第36
9 條第1 項前段、第364 條、第299 條第1 項前段，刑法第216
條、第210 條、第219 條、第62條前段、第41條第1 項前段，判
決如主文。
本案經檢察官王育珍到庭執行職務。
中    華    民    國    97    年     3    月    28    日
                  刑事第十六庭  審判長法  官  蔡守訓
                                      法  官  施添寶
                                      法  官  吳俊龍
以上正本證明與原本無異。
本件不得上訴。
                                      書記官  高菁菁
中    華    民    國    97    年    3     月    28    日
附表：
  ┌────────┬─────┬─────┬────┐
  │ 文  件  名  稱 │ 欄    位 │偽造之署押│ 備  註 │
  ├────────┼─────┼─────┼────┤
  │臺北市政府警察局│收受通知聯│偽造之謝明│未扣案  │
  │ＡＥＶ九八六八九│者簽章欄內│憲署押共二│        │
  │○號舉發違反道路│          │枚        │        │
  │交通管理事件通知│          │          │        │
  │單移送聯、存查聯│          │          │        │
  │（複寫）        │          │          │        │
  └────────┴─────┴─────┴────┘
附錄本案論罪科刑法條全文：
刑法第二百十條
偽造、變造私文書，足以生損害於公眾或他人者，處五年以下有
期徒刑。
刑法第二百十六條
行使第二百十條至第二百十五條之文書者，依偽造、變造文書或
登載不實事項或使登載不實事項之規定處斷。


司法院資訊處製作；財團法人民間司法改革基金會備份。
